【裁判字號】    96,訴,528
【裁判日期】    970930
【裁判案由】    違反貪污治罪條例等
【裁判全文】
臺灣臺南地方法院刑事判決               96年度訴字第528號
公  訴  人  臺灣臺南地方法院檢察署檢察官
被      告  壬○○
選任辯護人  許博森律師
            許嘉容律師
被      告  丁○○
選任辯護人  賴鴻鳴  律  師
            黃俊達  律  師
            鄭嘉慧  律  師
被      告  庚○○
選任辯護人  劉興文  律  師
            吳宏輝  律  師
上列被告等因違反貪污治罪條例等案件，經檢察官提起公訴（95
年度偵字第18114號），本院判決如下：
    主  文
庚○○共同意圖為自己不法之所有，以詐術使人將本人之物交付
，處有期徒刑壹年，減為有期徒刑陸月，如易科罰金，以新台幣
壹仟元折算壹日。
壬○○無罪。
丁○○公訴不受理。
    事  實
一、庚○○九十五年間於台南縣新營市○○路○段295號經營馥謙
    企業社，從事人力派遣事業，平日與台南縣政府民政局課員
    丁○○關係密切，丁○○並在馥謙企業社擔任顧問一職，緣
    己○○於台南縣仁德鄉○○村○○○街31號經營東勁實業社
    ，從事印染整理業，民國95年3月19日因未領有廢 (污)水排
    放許可證而排放事業廢水於地面水體，結果未符合印染整理
    業放流水標準（化學需氧量檢驗值1340MG/L，標準值100MG/
    L），違反水污染防治法第七條第一項暨放流水標準第二條
    規定、水污染防治法第十四條第一項規定並符合水污染防治
    法第七十三條第一款規定所稱情節重大，經台南縣環保局查
    獲，處新台幣6萬元之罰鍰，並勒令停工，詎己○○並未遵
    命停工，且為能繼續營業不再受罰，乃透過其妻蘇金英之友
    人黃瑞莉之介紹與丁○○相識，己○○於是向丁○○請求幫
    忙處理，丁○○因曾於台南縣環保局任職，熟悉環保局業務
    ，乃認有機可乘，向己○○佯稱：如果想繼續做，他可以將
    環保局之違規資料抽掉云云，同年6月間，丁○○利用其與
    壬○○熟識之機會，向壬○○關說該案，希望不要再去稽查
    ，然後再向己○○佯稱已確定把資料抽掉，繼續做沒關係，
    嗣至同年七月十三日臺灣臺南地方法院檢察署檢察官再接獲
    民眾檢舉東勁實業社排放廢水，檢察官乃指揮環保警察隊員
    警乙○○等人會同壬○○前往稽查，壬○○等人抵達現場後
    ，確實發現己○○未遵命停工乃依水污染防治法第38條規定
    ，由環保警察局移送臺灣臺南地方法院檢察署偵辦，嗣己○○果因本件違反水污染防治法不遵命停工而經臺灣臺南地方
    法院檢察署檢察官於九十五年八月四日以九十五年度偵字第
    一一三四０號申請簡易判決處刑，並求處有期徒刑陸月併科
    罰金新台幣六十萬元之刑，己○○見丁○○似有能力疏通，
    乃決意找丁○○幫忙，丁○○認有機可乘，乃基於不法所有
    意圖，於95年8月22日上午10時許打電話予己○○，向其佯
    稱此案可以透過其解決，並請其與庚○○連絡，己○○於是
    打電話連絡庚○○，庚○○乃與丁○○基於共同犯意，明知
    證人己○○所經營之東勁實業社屬地下工廠，其依法並無從
    取得廢水排放許可文件及無欲交付壬○○或其上級主管即台
    南縣政府環保局水質及管理課長辛○○任何款項，仍以此為
    由向證人己○○佯稱可以合法取得廢水排放許可文件及請環
    保局官員作證為由，向證人己○○收取二十萬元，翌日丁○○與庚○○即偕同前往台南縣仁德鄉○○村○○○街31號找
    己○○，由己○○之妻蘇金英將20萬元交予庚○○。丁○○
    、庚○○得手後，直至九十五年八月三十日己○○經本院九
    十五年度簡字第二六一九號判處拘役五十日後，均未將錢送
    予壬○○等人，而證人己○○經營之東勁實業社亦因無法取
    得合法排放廢水文件而復工，乃向丁○○、庚○○追討20萬
    元，丁○○、庚○○卻拒不返還，己○○始知受騙。
二、案經臺灣臺南地方法院檢察署檢察官主動偵辦及法務部調查
    局台南縣調查站移送該署檢察官偵查起訴。
    理  由
壹、被告庚○○（有罪）部分：
一、訊據被告庚○○固不否認向己○○收取新台幣二十萬元，惟
    辯稱與己○○間係屬民事委任關係，本件要屬民事債不履行
    之問題等語。
二、本院得心證之理由：
(一)、程序部分：
１、按世界人權宣言第12條規定：「任何人之生活、家庭、住所
    或通訊不容無理侵犯，其榮譽及信用亦不容侵害。任何人為
    防止此種侵犯或侵害，有權受法律保護」，因此，世界各國
    為重視此項基本人權之保障，乃紛紛於各該國之憲法中，明
    列秘密通訊自由及隱私權為憲法所保障之基本人權之一，用
    以彰顯該等人格法益之不可侵害性，及其普世之價值。而我
    國亦為符合前開世界民主國家為保障人民基本隱私權及秘密
    通訊自由之旨意，爰於憲法第12條規定，人民有秘密通訊之
    自由；惟考量通訊科技設備，經常為犯罪之人持之供作犯罪
    聯絡之工具，基於維護社會秩序及保護公共利益，審酌公益
    及私益之均衡，依憲法第23條比例原則之要求，自得以法律
    限制之；我國88年7月14日公布施行之通訊保障及監察法，
    即係本諸上旨而制定，尤其該法第1條、第2條、第5條第1項
    前段，分別規定「為保障人民秘密通訊自由不受非法侵害，
    並確保國家安全，維持社會秩序，特制定本法」、「通訊監
    察，除為確保國家安全、維持社會秩序所必要者外，不得為
    之；前項監察，不得逾越所欲達成目的之必要限度，且應以
    侵害最少之適當方法為之」、「... 不能或難以其他方法蒐
    集或調查證據，得發通訊監察書」，即均係在指出通訊監察
    對人民法益之侵害性甚鉅，是故為達成刑事訴追之目的，所
    實施用以侵害人民權利之手段間，自應嚴守最小侵害原則，
    以兼顧人民權利保障及訴追公益。又通訊監察與刑事訴訟法
    上其他之強制處分權諸如搜索或扣押權相較，因通訊監察，
    係對於尚未存在之對話，預測其可能發生而予以監聽，且監
    聽電話之線路除了係提供被告使用之外，無關之第三人使用
    之可能性更高，由於監聽之不確定性、實施過程之不透明性
    及長期反覆之特徵，致使監聽處分較之傳統上之搜索或扣押
    更具有不當侵害國民秘密通訊及隱私權之潛在危險，因此，
    以通訊監察作為偵查之手段時，更應當較搜索或扣押權之行
    使，踐行更為嚴格之正當程序之要求，如此才能避免因監聽
    之不當使用，致侵害人民憲法上之基本權利；至於通訊監察
    之核准及實施，究竟應具備何種正當程序之基本要求，所取
    得之證據，方具證據之適格，除如前述，應以憲法比例原則
    作為審酌之基礎外，依通訊保障及監察法之規定，尚須遵守
    下列之正當程序要件：列舉重罪原則：即實施通訊監察，
    必須被告或犯罪嫌疑人符合該法第5條所列舉之重罪（包含
    最輕本刑為3年以上有期徒刑之罪或部分刑法第100條第2項
    之預備內亂罪、第101條第2項之預備暴動內亂罪或第106條
    第3項、第109條第1項、第3項、第4項、第121條第1項、第
    122條第3項、第131條第1項、第142條、第143條第1項、第
    144條、第145條、第256條第1項、第3項、第257條第1項、
    第4項、第298條第2項、第300條、第339條、第339條之3、
    第340條、第345條或第346條之罪，或違反證券交易法第171
    條之罪、洗錢防制法第9條第1項、第2項之罪等等）。相
    關性原則：即監聽之手段與犯罪偵查之目的間須具有關連性
    ，即該法第5條第1項前段所規定：「...，有相當理由可信
    其通訊內容與本案有關，...。」，是若無相當之理由及證
    據可資顯示被告或犯罪嫌疑人之通訊內容與本案有關連性者
    ；尤其，在無法釋明實施監聽之場所或設備係供犯罪嫌疑人
    進行犯罪之用下，自不得僅因被告或犯罪嫌疑人與該人熟識
    ，即任意對與犯罪無關連性之人實施監聽。書面許可原則
    ：為了使監聽的實施有明確的依據及界限，該法第11條規定
    ，通訊監察書應記載下列事項：案由及涉嫌觸犯之法條、監
    察對象、監察通訊種類及號碼等足資識別之特徵、監察處所
    、監察理由、監察期間及方法、聲請機關、執行機關等項目
    。故實施監聽時，對於監聽票上已明確記載執行之範圍及界
    限，自不得逾越，而對於上開法定應踐行之要式行為，若未
    具備，執行機關自不得實施監聽，否則等同是無通訊監察書
    所實施之監聽，其違反通訊保障及監察法在於確立以法律保
    留原則之要求，作為捍衛人民憲法基本權利之目的，自甚明
    確。一定期間原則：通訊監察因對人民隱私權之侵害甚鉅
    ，因此實施監察行為，應受一定期限之規範；我國通訊保障
    及監察法第12條即明確揭示上開原則，並規定，除涉及國家
    安全之監聽，每次不得逾1年外，依該法第5條所列舉之重罪
    而實施之監聽，每次不得逾30日；又有繼續監察之必要者，
    雖得於期間屆滿前，重新聲請，但期限屆滿前，已無監察之
    必要者，應即停止監察，以保障人權；是若已無證據可資顯
    示有繼續監察之必要時，自應即停止監察，申言之，監聽之
    執行以能達成監聽目的之最短期間為原則，以避免違法他案
    監聽。監聽通知原則：按「告知及聽聞」係正當法律程序
    原則之核心內容，故實施監聽時，雖不能通知受監聽人，然
    監聽結束後，為能使受監聽人得知監聽之相關事項，以憑保
    有事後對監聽行為是否違法有請求救濟之機會及管道，依該
    法第15條及通訊保障及監察法施行細則第22條之規定，執行
    機關應於監察通訊結束後，7日內以書面通知受監察人，以
    維護其權益；又上開監聽之通知，是否具有強制性，違反將
    生何種法律效果，雖立法例上容有爭議，然觀之我國通訊保
    障及監察法第15條之內容，即明確規定「執行機關於監察通
    訊結束時，『應』... 通知受監察人。」顯見我國立法例上
    係採強制通知主義甚明，而有鑑於強制通知主義立法之緣由
    ，均係考量為了使通訊監察透明化，免除人民疑慮，並賦於
    受監察人有事後救濟之機會，而為上開之規定，因此，若監
    聽程序違反上開強制通知規定，既已因違反告知及聽聞之正
    當程序，自難認適法；另該法第15條雖於但書規定：「有妨
    害通訊監察目的之虞或不能通知者，經通訊監察書核發人許
    可後，不在此限（即可不為通知）」；惟究其實質內涵，並
    非在阻斷受監聽人其應受正當法律程序原則保障之機會，申
    言之，若通訊監察實施後，有關妨害通訊監察目的之虞之原
    因已然消滅，或事後已然知悉受監察人住居何處，即應依該
    法第15條之意旨，通知受監察人，以避免其請求救濟之管道
    喪失，否則，該項未為通知受監察人之消極不作為，勢必會
    因違反憲法第16條有關人民均有藉由訴訟救濟之管道，以尋
    求權利受侵害之救濟機會之旨不符，而難認程序無瑕疵；
    此外，依通訊保障及監察法第4條之規定，雖監聽之對象，
    包含被告或犯罪嫌疑人以外，有發送、傳達、收受通訊、提
    供通訊器材、處所之人在內，惟上開之人既非具被告或犯罪
    嫌疑人之身分，是故對其實施監聽，於要件上自應受較為嚴
    格之限制，並應符合前開至所揭示之正當法律程序之要
    求自不待言。基上所述，並參酌刑事訴訟法第158條之4之規
    定：「除法律另有規定外，實施刑事訴訟程序之公務員因違
    背法定程序取得之證據，其有無證據能力之認定，應審酌人
    權保障及公共利益之均衡維護。」，並參酌最高法院87年度
    台上字第4025號、91年度台上字第2905號判決所揭示「刑事
    訴訟之目的，固在發現真實，藉以維護社會安全，其手段則
    應合法純潔、公平公正，以保障人權；倘證據之取得非依法
    定程序，而法院若容許該項證據作為認定犯罪事實之依據有
    害於公平正義時，因已違背憲法第8條、第16條所示應依正
    當法律程序保障人身自由、貫徹訴訟基本權之行使及受公平
    審判權利之保障等旨意，自應排除其證據能力。準此，實施
    刑事訴訟之公務員對被告或訴訟關係人施以通訊監察，如非
    依法定程序而有妨害憲法第12條所保障人民秘密通訊自由之
    重大違法情事，且從抑制違法偵查之觀點衡量，容許該通訊
    監察所得資料作為證據並不適當時，當應否定其證據能力。
    」及「證據之取捨若非依法定程序，則應就人權保障與公共
    利益之均衡維護，依比例原則予以衡量，以決定該項非法定
    程序取得之證據，應否賦予證據能力。」之旨，認為若實施
    通訊監察，有違前開所述之基本原則或要件，且有妨害憲法
    第12條所保障人民秘密通訊自由之重大違法情事，抑有進者
    ，如容許此項證據可以作為證據使用，不僅將使刑事訴追之
    利益，已然凌駕在人民憲法上之基本人權，且刑事訴訟程序
    所要求之手段廉潔性亦將無從確保，是於上開情形下，自應
    將通訊監察之譯文內容，予以排除在證據適格性之外，先此
    敘明。
２、經查本件監聽源自起訴檢察官任職高雄地察署期間，指揮台
    南縣機動查緝隊偵辦毒品案件，發現被告丁○○涉嫌行賄檢
    察官、投資土方、環保等縣政府工程，涉嫌使用假土方證明
    、借牌等圖利罪嫌、縣政府辦理擴大就業方案涉嫌內定名額
    圖利等，有深入偵查之必要，遂於調任台南地檢察署後，於
    九十四年二月十八日簽分臺灣臺南地方法院檢察署九十四年
    他字第三六０號案件偵查，並於九十四年二月二十一日依據
    通訊保障及監察法（下稱通保法）第五條第一項第一款，就
    被告丁○○所有之0000000000及本案相關之0000000000行動
    電話核發通訊監察書，執行通訊監察（94年度第監字第182
    號)。然查該次通訊監察至九十四年三月二十一日期間屆至
    後，檢察官僅於辦案進行單，照抄同法第五條之規定，而未
    依據當時有效之通保法第七條之規定，說明本件有何繼續監
    察之必要，且經本院遍查卷內在此期間除一張案外人楊華倫
    人犯在監所最新資料系統查詢結果等無關之資料外，並無任
    其餘關於通訊監察結果之報告（如譯文）或卷證附卷，檢察
    官隨即就上開二支電話續行監察（94年度監續字第260號)，
    而致該法三十日通訊監察期間限制之規定，形同具文，嗣同
    在無記載有何繼續監察之必要方式或原因之情形下，分別於
    九十四年四月二十一日以94年度監續字第373號、同年四月
    二十七日以94年度第監續字第398號、同年五月二十四日以
    94 年度監續字第504號、六月二十七日以94年度監續字第
    614號、同年七月二十五日以94年度監續字第712號同年八月
    二十二日以94年度監續字第837號、九十四年九月二十一日
    以94 年度監續字第1037號、同年九月二十三日以94年度監
    續字第1060號、同年十月二十日以94年度監續字第1332號，
    持續監聽被告0000000000行動電話至九十四年十一月十八日
    ，而幾達一年之久，此有原起訴檢察官簽呈一份及各該監聽
    卷宗在卷可稽。尤有進者，檢察官終於九十四年十一月二十
    一日以查無任何犯罪證據，而簽結上開他字第三六０號案件
    ，此有簽呈一份在卷可參（94他字第360號卷第28頁）。惟
    檢察官卻於在上開案件簽結後第三日之九十四年十一月二十
    四日，在卷內遍查無任何新事實、新證據之情況下卻以相同
    之事由：「台南縣政府民政局課長丁○○涉嫌行賄檢察官、
    投資土方、借牌包工程、理擴大就業方案涉嫌內定名額圖利
    等，涉有貪污罪嫌」 (全文照錄），再簽分臺灣臺南地方法
    院檢察署94年度他字第3984號案件偵查，並於九十五年二月
    九日以臺灣臺南地方法院檢察署偵查指揮書，命法務部調查
    局台南縣調查站於九十五年二月十日持監聽票前監聽，此有
    簽呈及指揮書一紙在卷可考（94他字第3984號卷第1、3頁）
    。而且依卷附公訴檢察官檢呈之94年度他字第3984號案件，
    監聽被告丁○○0000000000電話之監聽卷，第一卷即是94
    年度監續字第1761號，監聽日期自九十四年十二月七日起至
    九十五年一月五日，並接續自九十五一月四日起以95年度監
    續字第14號、九十五年二月九日以95年度監續字第220號、
    九十五年三月十日以95年度監續字第382號、九十五年五月
    月三十日以95年度監續字第906號、九十五年六月二十七日
    以95年度監續字第1058號、九十五年七月二十四日以95年度
    監續字第1200號、九十五年八月十七日以95年度監續字第
    1350號、九十五年九月十八日以95年度監續字第1518號、九
    十五年十月十七日以95年度監續字第1689號、九十五年十一
    月十三日以95年度監續字第1861號、九十五年十二月十一日
    以95年度監續字第2065號，持續監聽被告丁○○上開電話，
    亦即本院查無檢察官重新簽分94年度他字第3984號案件後，
    以被告丁○○有何構成通訊保障及監察法上所構成監聽要件
    ，而依該法再行核發以「監字」而非以「續監」字案號之通
    訊監察書。據上，本件公訴人資為證據之監聽譯文，形式固
    有檢察官所簽發之通訊監察書，惟實質上檢察官以查無犯罪
    嫌疑簽結原來案件後，於無新事實新證據即無事實足認有犯
    罪嫌疑之情況下，僅憑一己之意即率爾簽分他案並簽發通訊
    監書繼續監聽被告丁○○，其顯然已違反前開所述之列舉重
    罪原則、相關性原則，又檢察官在無以95他字第3984號他字
    案件為開始依據之通訊監察書，即以續監方式持續為通訊監
    察，亦有違前揭所示之一定期間原則，從而本件依據通訊監
    察而紀錄之譯文，原則上屬違法監聽，而無證據能力。然按
    刑事訴訟重在發見實體真實，使刑法得以正確適用，形成公
    正之裁判，是以認定事實、蒐集證據即成為刑事裁判最基本
    課題之一。當前證據法則之發展，係朝基本人權保障與社會
    安全保障兩個理念相調和之方向進行，期能保障個人基本人
    權，又能兼顧真實之發見，而達社會安全之維護。因此，探
    討違背法定程序取得之證據，是否具有證據能力，自亦不能
    悖離此一方向。另供述證據與非供述證據之性質不同，一般
    認為供述證據之採取過程如果違法，即係侵害了個人自由意
    思，故而應嚴格禁止，而蒐集非供述證據之過程如果違背法
    定程序，則因證物之型態並未改變，尚不生不可信之問題。
    本次刑事訴訟法之修正，已就違背法定障礙事由及禁止夜間
    訊問與告知義務等規定暨違法未經具結所取得供述證據之證
    據能力，增訂第158條之2、第158條之3，以資規範。而現行
    刑事訴訟法法第100條之1第2項、組織犯罪防制條例第12條
    等，亦有關於證據強制排除之規定，為求周延，並兼顧人權
    保障及公共利益之維護，爰增訂本條，使其他違背法定程序
    所取得之證據，其有無證據能力之認定，有一衡平之規定，
    避免因為排除法則之普遍適用，致使許多與事實相符之證據
    ，無可例外地被排除。至於人權保障及公共利益之均衡維護
    ，如何求其平衡，因各國國情不同，學說亦是理論紛歧，依
    實務所見，一般而言，違背法定程序取得證據之情形，常因
    個案之型態、情節、方法而有差異，法官於個案權衡時，允
    宜斟酌 (一)違背法定程序之情節；(二)違背法定程序時之
    主觀意圖；(三)侵害犯罪嫌疑人或被告權益之種類及輕重；
    ( 四)犯罪所生之危險或實害；(五)禁止使用證據對於預防
    將來違法取得證據之效果；(六)偵審人員如依法定程序有無
    發現該證據之必然性；及 (七)證據取得之違法對被告訴訟
    上防禦不利益之程度等各種情形，以為認定證據能力有無之
    標準，俾能兼顧理論與實際，而應需要。然查本件通訊監察
    違背通訊保障及監察法者，係本件通訊保障之核心「列舉重
    罪原則」及「相關性原則」，此係立法者於立法時就通訊保
    障及社會法益即所為之法益衡量結果，縱再依刑事訴訟法第
    158條之4規定，審酌人權保障及公益維護之均衡，亦無取得
    證據能力之餘地，從而公訴人所提出之監聽譯文自不得列入
    本案裁判之基礎。
３、再按被告以外之人於偵查中向檢察官所為之陳述，除顯有不
    可信之情況者外，得為證據；又被告以外之人於審判外之陳
    述，雖不符前四條之規定，而經當事人於審判程序同意作為
    證據，法院審酌該言詞陳述或書面陳述作成時之情況，認為
    適當者，亦得為證據；當事人、代理人或辯護人於法院調查
    證據時，知有第一百五十九條第一項不得為證據之情形，而
    未於言詞辯論終結前聲明異議者，視為有前項之同意，刑事
    訴訟法第一百五十九條之一第二項、第一百五十九條之五定
    有明文。經查被告庚○○及辯護人對於本案公訴人於準備程
    序所開示之如起訴書所載之十二項證據，除其中編號十外，
    對其餘證據之證據能力均不爭執（本院卷一第73頁），至辯
    論終結止時，亦均無任何異議，本院審酌此等言詞陳述作成
    時之情況，認為適當，參照刑事訴訟法第一百五十九條之五
    之規定，認上開被告丁○○、己○○於警訊及偵查中之供述
    ，俱有證據能力。
(二)、實體部分：
一、被告庚○○與被告丁○○二人於九十五年八月二十二日上午
    九時許，偕同至證人己○○東勁實業社處，收取現金新台幣
    二十萬元，嗣被告庚○○再將其中十萬元交付被告丁○○之
    事實，為被告庚○○所承認，核與證人蘇金英於九十六年一
    月十六日於檢察官偵查中所結證：「共拿20萬元。錢是我在
    我工廠拿給庚○○的。帳冊上有記載，我夫及庚○○、丁○○均在場。」及被告丁○○於檢察官聲請本院羈押，而於本
    院羈押庭訊問時自承在卷（本院聲羈字第633號卷第8頁)，
    有筆錄在卷可稽應堪信為真實。
二、本件從證人己○○因違法排放廢水遭被告壬○○查獲，並處
    以罰鍰及停工，證人己○○遂如何透過案外人黃瑞莉之關係
    ，找上任職於台南縣政府任職之被告丁○○，嗣即由被告丁○○數次與證人己○○連絡商談，連絡商談之內容從被告丁○○與證人己○○索取處分書瞭解遭停工情形、在台南縣環
    保局處分書的案號，被告丁○○再告知證人己○○已經將其
    處分案件抽掉，可放心繼續營業，嗣證人己○○繼續營業，
    到95年7月間再度遭查獲，證人己○○復向被告丁○○請教
    如何繼續營業，被告丁○○向證人己○○表示要設立污水處
    理設備，同時要辦理相關工廠登記才可以繼續營業，並同時
    介紹朋久環保工程與證人己○○，而在排水設備及相關登記
    作業進行中，證人己○○接到臺灣臺南地方法院檢察署檢察
    官起訴書，再向被告丁○○請教如何處理，被告丁○○乃介
    紹庚○○與證人己○○，並告知可過庚○○寫申訴狀等，業
    據證人己○○於調查站調查人員訊問時，陳稱在卷。另再審
    酌被告丁○○雖向證人己○○陳稱可透過被告庚○○寫申訴
    狀使本院法官誤以為己○○已悔悟並已設置污水處理設備，
    而從輕量刑等語。然查被告庚○○其自高職畢業後，曾擔任
    會計、業務等工作，93、94年間與友人合資成立馥謙企業有
    限公司，約半年後改為獨資經營的馥謙企業社，自任負責人
    ，96年1月、2月間申請撤銷馥謙企業社公司登記，目前在家
    中替他人繪製平面廣告為業，又其僅於案發數年前，曾為友
    人代書土地買賣糾紛的答辯狀，為被告庚○○於調查站調查
    人員訊問時自承在卷，故被告庚○○就如何因排放廢水遭行
    政機關查獲處罰，如何寫申覆函答辯，實毫無經驗可言。再
    被告庚○○於本院審理時，經本院訊問其：己○○收受檢察
    官聲請簡易判決處刑書後，要向何人提出申覆函，被告庚○○竟答稱向臺灣臺南地方法院檢察署提出申覆函（本院九十
    七年一月十四日審理筆錄第22頁)，是被告庚○○就對此最
    基本之訴訟程序事項，尚欠缺認識，如何為他人寫申訴函，
    而證人己○○若非看重被告丁○○之資歷，又如何可能委託
    毫無學養之被告庚○○。從而據上足認，被告庚○○不過為
    被告丁○○向證人己○○開口收取費用之白手套而已，其中
    全盤操控者，實乃被告丁○○，故本件被告庚○○是否構成
    公訴人所指之詐欺犯行，端視被告丁○○是否以詐術向證人
    己○○行詐，致其交付二十萬元而定。而公訴人所提出足認
    被告丁○○向證人己○○實行詐術，無非係以證人己○○及
    蘇金英二人九十五年十二月二十五日於檢察事務官中之指述
    、證人己○○、蘇金英二人於九十六年一月十六日檢察官人
    之具結及證人己○○九十六年三月十九日於調查站人員前之
    陳述為主要依據，而綜觀上開證人己○○及蘇金英之指述，
    被告丁○○、庚○○二人向證人己○○收取二十萬元，其對
    價乃允諾證人己○○處理「寫申訴函」、「申請試車及復工
    」、「請環保局人員至法院說明有做廢水處理」等事務，故
    本件詐欺犯行是否構成，首應究明者乃是被告丁○○、庚○○二人，明知無從及無意為之，仍向證人己○○收取二十萬
    元，經查：
１、就「寫申訴函」部分：被告丁○○、庚○○確有為證人己○○向臺灣臺南地方法院檢察署提出申訴函，此為兩造所不爭
    執之事項，並有有申請函扣案可參。
２、關於「申請試車及復工」部分：
    按由於主管機關或目的事業主管機關核發之相關許可、登記
    、執照或其他證明文件等，為事業申請水措許可證之必要文
    件之一。因此，事業申請水措許可證時，必須檢具該等相關
    證明文件（如工廠登記證等），至於未辦理工廠登記之地下
    工廠，如屬經濟部工業局合法化輔導對象，得以該局同意列
    入合法化輔導對象之名單作為證明文件。非屬上開條件者，
    無法取得水措許可證，與是否增加汙水設備或改善任何汙染
    防治措施無關，未辦理工廠登記之地下工廠遭處罰並命立即
    停工後，若欲恢復生產及排放廢水，仍應符合水污染防治法
    有關申請排放許可證之條件，並依同法第63條規定申請復工
    ，始得復工。故無工廠登記之工廠，即俗稱之地下工廠，依
    據法令，並無取得水措許可證即廢水排放許可文件之可能，
    此據行政院環境保護署於九十七年五月二十三日以環署水字
    第0970037381號函函示在卷。再被告丁○○於向證人己○○
    收取二十萬元時，亦明知證人己○○之東勁實業社為一地下
    工廠，且未取得工廠登記證，縱使增加污水設備，或改善任
    何污染防治措施，並無從取得廢水排放許可，甚至連簡易排
    放亦不可能等情，卻仍向證人己○○詐稱取得營利登記證就
    可辦簡易排水及復工試車等情，此不惟據被告丁○○於九十
    六年一月十六日檢察官偵察時自承在卷，復據證人蘇金英於
    同日檢察官偵訊證稱：「丁○○有向我們說有營利登記證就
    可辦簡易排水及復工試車，才同意給他20萬元。」等語，此
    分有筆錄及財政部臺灣省南區國稅局新化稽徵所函一紙在卷
    可稽。被告丁○○嗣雖辯稱雖依工廠現況無法取得排放廢水
    許可，仍可依承接以前舊老闆之工廠或另承租隔鄰土地之方
    式，取得工廠登記證云云，然此就證人己○○而言並不可行
    ，此亦據己○○與於同日檢察官偵訊證稱「他有跟我講啦，
    叫我去弄差不多十坪左右就可以了，但我那麼多東西樣放在
    十坪的地方，根本就不能放，所以我那時候我就都放棄了。
    」（本院九十七年一月十四日審理筆錄後附九十六年一月十
    六日偵訊譯文），等語在卷。況且此亦為被告丁○○取得財
    物後，試圖免責之舉，而無解於其事前已向證人己○○詐稱
    可因此復工之犯行。
３、「請環保局人員至法院說明有做廢水處理」部分：
    被告庚○○與被告丁○○二人收取二十萬元後迄檢察官於九
    十五年八月四日以證人己○○違反水污染防法起訴證人己○○，並經本院於九十五年八月三日以九十五年度簡字第二六
    一九號判處證人己○○拘役伍拾日確定止，被告丁○○確未
    將其中任何款項交付被告壬○○或辛○○，或請求渠等前往
    作證等情，已據被告丁○○自承在卷（95偵字第18114號卷
    第33頁），復據被告壬○○於九十五年十二月二十五日檢察
    官偵查中結證未收取被告丁○○轉交之十萬元且伊與課長辛○○均不知此事等語在卷（95偵字第4865號卷第111頁以下
    ）及辛○○均於偵查結證：被告壬○○並未向其提及有關己○○東勁實業社違反水污染法之事等語在卷（95偵字第1811
    4號卷第32頁）。
４、另查證人己○○係聽信被告丁○○而與被告庚○○連絡，而
    於連絡過程中，被告庚○○即向證人己○○開口索取二十萬
    元，並佯稱可代為上開事項，嗣並與被告丁○○偕同前往收
    取二十萬元後瓜分之，均有如前述，據此要足認二人有犯意
    聯絡及行為分擔。
５、被告丁○○雖辯稱未曾向證人己○○稱收取二十萬元其中部
    分係為關說承辦人員一節，固據證人己○○自九十六年一月
    十六日檢察官偵查中具結稱：「（20萬包括向環保局關說及
    疏通?）他說要請環保局人員來法院證明我有做廢水處理。
    」、「我沒有向他說有送錢給環保局」（95偵字第18114號
    卷第30頁）; 九十六年三月十九日調查站中陳稱「其中包含
    寫申訴狀、向環保局申請復工試車及請環保局人員出庭作證
    我有設立廢水設備的費用等。」 (調查站卷第11頁)等前後
    陳述一致，有卷存各該筆錄可查。甚至於前開最早之九十五
    年十二月二十五日於檢察事務官中亦稱二十萬元部分係為請
    環保人員出庭作證之走路工，此亦有當日筆錄：「（庚○○
    怎麼跟你說?）他說，如果要出庭時，可以找一個環保局的
    專員幫我跟法官說一下，讓我可以減輕」存卷供參，而可採
    信，然此或可解免被告丁○○行賄之罪嫌，惟仍無解其詐欺
    犯行。
６、綜上事證，被告丁○○及被告庚○○除確有書寫申訴函外，
    其餘明知證人己○○所經營之東勁實業社屬地下工廠，其依
    法並無從取得廢水排放許可文件及未交付被告壬○○或證人
    即台南縣政府環保局水質及管理課長辛○○任何款項，仍以
    此為由向證人己○○佯稱可以合法取得廢水排放許可文件及
    請環保局官員作證為由，向證人己○○收取二十萬元，其事
    證明確，應依法論科。
四、核被告庚○○所為係犯刑法第三百三十九條第一項之詐欺取
    財罪。被告庚○○與被告丁○○二人間就前開詐欺取財犯行
    間，具有犯意聯絡及行為分擔，為共同正犯。爰審酌被告庚○○於本件犯行中所擔任之角色、詐得之款項，矢口否認犯
    行態度不佳等一切情狀，量處如主文所示之刑，以資懲處。
    另被告庚○○犯罪行為之時間，係在九十六年四月二十四日
    以前，所犯罪名宣告刑在有期徒刑一年六月以下，合於中華
    民國九十六年罪犯減刑條例第二條第一項第三款之規定，應
    減其宣告刑二分之一，並諭知易科罰金之折算標準。
貳、無罪（被告壬○○）部分：
一、公訴意旨略以：被告壬○○係台南縣環保局水質及土壤課稽
    查員，負責水污染之稽查，為依法令從事公務之人員，丁○○係台南縣政府民政局課員，並另與庚○○於台南縣新營市
    ○○路○段295號經營馥謙企業有限公司。緣因己○○於台南
    縣仁德鄉○○村○○○街31號經營東勁實業社，從事印染整
    理業，民國95年3月19日因未領有廢水排放許可證而排放事
    業廢水於地面水體，經台南縣環保局查獲，處新台幣6萬元
    之罰鍰，並勒令停工，詎己○○並未遵命停工，且為能繼續
    營業不再受罰，乃透過其妻蘇金英之介紹認識黃瑞莉，再由
    黃瑞莉介紹丁○○與己○○認識，己○○於是向丁○○請求
    幫忙處理，丁○○因曾於台南縣環保局任職，熟悉環保局業
    務，乃認有機可乘，向己○○佯稱：如果想繼續做，他可以
    將環保局之違規資料抽掉云云，同年6月間，丁○○利用其
    與壬○○熟識之機會，向壬○○關說該案，希望不要再去稽
    查，然後再向己○○佯稱已確定把資料抽掉，繼續做沒關係
    ，嗣至同年7月13日臺灣臺南地方法院檢察署檢察官接獲檢
    舉東勁實業社排放廢水，檢察官乃指揮環保警察隊乙○○等
    人會同壬○○前往稽查，壬○○等人抵達現場後，確實發現
    己○○未遵命停工並有排放污水情形，詎壬○○明知東勁實
    業社有排放污水之情形，竟違背法令故意不予採水檢驗，並
    在其職務上製作之公文書水污染稽查紀錄上之「排放查核」
    欄故意不記載有廢水排放至地面水體，承受水體等項目，又
    於稽查現場打電話予丁○○稱：「這停工，地檢都知道，我
    都沒來啦，今天我臨時被檢察官打電話找來，他叫環保警察
    來做，叫我配合過來，所以只好過來... 」、「他已經在做
    了，我可能採取不採水，我盡量不要採水，我能做的就是這
    樣，你不要再說了... 」，致台南縣政府環保局依據上開虛
    偽不實之水污染稽查紀錄而無法依據水污染防治法第40條按
    日連續處罰新台幣6萬元以上60萬元以下之罰鍰，而圖利己○○。
二、按犯罪事實應依證據認定之，無證據不得認定其犯罪事實，
    刑事訴訟法第一百五十四條第二項定有明文。故事實之認定
    ，應憑證據，如未能發現相當證據，或證據不足以證明，自
    不能以推測或擬制之方法，以為裁判基礎。而認定不利於被
    告之事實，須依積極證據，茍積極之證據不足為不利於被告
    事實之認定時，即應為有利於被告之認定，更不必有何有利
    之證據。且刑事訴訟上證明之資料，無論其為直接或間接證
    據，均須達於通常一般之人均不致有所懷疑，而得確信其為
    真實之程度，始得據為有罪之認定，若其關於被告是否犯罪
    之證明未能達此程度，而有合理懷疑之存在，致使無從形成
    有罪之確信，根據「罪證有疑，利於被告」之證據法則，即
    不得遽為不利被告之認定。最高法院分別著有三十年上字第
    八一六號及七十六年度台上字第四九八六號判例甚明。又檢
    察官就被告犯罪事實，應負舉證責任，並指出證明之方法。
    刑事訴訟法第一百六十一條第一項亦定有明文。因此被告並
    無自證無罪之義務，此乃無罪推定之原則。是以何項卷證資
    料有利於被告或不利於被告，應由擔任公訴角色之檢察官盡
    其舉證之義務，此乃上開法條規定公訴人於刑事訴訟程序進
    行中應盡之法定義務。故最高法院著有九十二年台上字第一
    二八號判例，闡明「刑事訴訟法第一百六十一條已於民國九
    十一年二月八日修正公布，其第一項規定：檢察官就被告犯
    罪事實，應負舉證責任，並指出證明之方法。因此，檢察官
    對於起訴之犯罪事實，應負提出證據及說服之實質舉證責任
    。倘其所提出之證據，不足為被告有罪之積極證明，或其指
    出證明之方法，無從說服法院以形成被告有罪之心證，基於
    無罪推定之原則，自應為被告無罪判決之諭知」之意旨甚明
    。
三、本件公訴人認被告壬○○涉有上開犯行，無非以係以被告壬○○自承九十五年七月十三日當日並未採水檢驗，並以電話
    連絡被告丁○○告知伊當日不欲採水，另證人乙○○於偵查
    中之供述證明東勁實業社當日有確有排放廢水等語，再有卷
    附壬○○所登載之水污染稽查記錄（管制編號：R10A1011；
    查驗稽查編號：14-W-177404）等為主要依據。訊據被告壬○○固不否認九十五年七月十三日當日曾以電話話連絡被告
    丁○○，並有對話如監聽譯文如載，且坦承當日並未採水檢
    驗致未在水污染稽查記錄上稽查結果摘要欄中之「3.有廢水
    排放至地面，承受水體」選項上勾選，惟辯稱九十五年七月
    十三日前往東勁實業社稽查，斯時東勁實業社雖違反停工命
    令，然未發現現場有何廢水排出至承受水體，故無從依法稽
    查取締，且為求不得罪於丁○○，礙於無法直接言語拒絕，
    只得與之敷衍應付等語。
四、經查：
(一)、按九十六年十二月十二日修正公布前即九十一年五月二十二
    日總統以 (91)華總一義字第09100098990號令修正公布之水
    污染防治法第二條第八款所謂廢水係指事業於製造、操作、
    自然資源開發過程中或作業環境所產生含有污染物之水。是
    本件東勁實業社於作業過程中所產生含有污染物之水，應為
    「廢水」而非「污水」，核先敘明。
(二)、再按主管機關對事業得依上開水污染防治法第四十條（下稱
    水污法）規定處以新臺幣六萬元以上六十萬元以下罰鍰者，
    需以事業有排放廢水於地面水體，且未符合放流水標準為限
    ，此觀諸水污染防治法第四十條規定：「事業或污水下水道
    系統排放廢 (污)水，違反第七條第一項或第八條規定者，
    處新臺幣六萬元以上六十萬元以下罰鍰，並通知限期改善，
    屆期仍未完成改善者，按日連續處罰；情節重大者，得命其
    停工或停業；必要時，並得廢止其排放許可證、簡易排放許
    可文件或勒令歇業。」及第七條第一項規定：「事業、污水
    下水道系統或建築物污水處理設施，排放廢 (污)水於地面
    水體者，應符合放流水標準。」規定自明。基此，本件首應
    究明者乃是，本件東勁實業社於九十五年七月十三是否確有
    排放廢水至地面水體？
１、證人己○○原於台南縣仁德鄉○○村○○○街31號經營東勁
    實業社，從事印染整理業，於民國九十五年三月十九日遭台
    南縣環境保護局查獲未經合法登記或許可之污染源，且未領
    有廢水排放許可證排放事業廢水於地面水體，並於其工廠排
    放口採取水樣一組送驗，結果未符合印染整理業放流水標準
    （化學需氧量檢驗值1340MG/L，標準值100MG/L），已違反
    水污染防治法第七條第一項暨放流水標準第二條規定、水污
    染防治法第十四條第一項規定並符合水污染防治法第七十三
    條第一款規定所稱情節重大，因此依同法第四十條從一重處
    罰新台幣六萬元罰鍰，並命立即全部停工，詎己○○並未遵
    命停工，於九十五年七月十三日仍繼續作業，且於作業過程
    中排放廢水，而遭臺灣臺南地方法院檢察署率同環保警察乙○○、台南縣環保局稽查人員被告壬○○、甲○○及助理工
    程師丙○○等人查獲，此據證人乙○○、甲○○、丙○○等
    人證稱在卷，並有證人乙○○所拍攝之光碟及現場照片五十
    五幀（存於光碟編號DSC08837至DSC088904，其中扣除DSC08
    839、DSC08840、DSC08854、DSC08857、DSC08875、DSC0888
    3至DSC08888、DSC08902、DSC08903，以下簡稱8837等)，並
    經本院於九十六年十一月十九日審理時勘驗製有勘驗筆錄在
    卷（本院卷第一一九頁）另有臺南縣政府九十五年五月二日
    府環水字第0950085579號函（九十五年度他字第4865號卷第
    29至31頁及水污染稽查記錄暨檢驗結果紀錄表（管制編號：
    R10A1011；查驗稽查編號14-W-176517同卷第38至40頁)。
２、然查東勁實業社當日作業所排放之廢水，並未如三月十九日
    第一次遭查獲時同，直接排放於廠房之排水溝，而係排入其
    廠房內之溝渠，再經抽水馬達抽入證人己○○另行設置在廠
    房外之地下儲水槽，此據證人即東勁實業社負責人己○○及
    當日在場協助稽查之證人即台南縣環保局技士甲○○、證人
    台南縣環保局工程師丙○○於本院九十六年十一月十九日到
    庭分別證稱：「 (審判長問我們提示編號8881這一張照片，
    右下方這個洞是不是從工廠裡面接出來的？)證人己○○答
    不是，我很早就已經有把它封起來，把水排放到蓄水池裡面
    ，如果那一天所排放出來的水有蒸氣，則這張照片就是應該
    要有蒸氣，7月13 日那天有一個颱風，有斷斷續續下雨，剛
    剛所看光碟的4分到6分這段畫面，如果所排出來的水有蒸氣
    ，那到這邊來看就應該有蒸氣。廢水是直接排到蓄水池去，
    不是直接排到廠外。」；「那一天 (指95年7月13日)天候好
    像有在下微雨，我們到廠時還有環保警察，到廠後由丙○○
    到之前採樣的地方去看看有沒有水，看的時候是沒有水從裡
    面流到外面的溝渠，後來鄭先生有跟我們說他的水會蒐集到
    他旁邊設有一個簡易的廢水處理設備那邊，我們在那邊看確
    實是有水到簡易設備那裡面去，但是沒有發現有水跑到外面
    去。冒著蒸氣的水是在溝渠那邊，沒有流到外面去。因為水
    沒有流到外面去，還在廠區○○○○道裏，我們不能在裡面
    採水，所以7月13日稽查時沒有採樣。有看到水導入簡易的
    廢水處理設備。稽查時，只要他沒有排水至外面的承受水體
    ，就不用勾選【排放查核】項目。我有去看編號8881照片裡
    面右邊的抽水口，確認水沒有從那邊出去。」、「第一次稽
    查時，水是往外排的，這一次他有用一個磚頭把它擋起來，
    旁邊用水泥封起來，水就流不出去了，他是說水到那邊會擋
    住，然後再用抽水馬達抽回去簡易設備。廠區流到外面的是
    雨水，因為前幾天有下雨。」等語在卷。並有編號8881照片
    顯示僅有少數清水流動 (而非如錄影光碟內所示具有蒸汽之
    泡沫之作業廢水)編號8891所顯示簡易廢水抽取裝置及蓄水
    池、8897抽取廢水排入簡易廢水處理設備之光碟存卷可查。
    再錄影光碟第一段自第六分零一秒起至第七分亦可見直接通
    住廠外之溝渠通道已遭堵住，並無廢水流經，而係排往一白
    色機器下之溝渠，足認上開證人己○○、丙○○、甲○○所
    言俱與實情相符。證人乙○○雖於檢察官偵查中證稱：有水
    排放至廠外云云，然其於本院上開審理時證稱：其所謂排放
    至廠外，即係指將廢水排放至編號8881所示該條水溝，惟其
    因該條水溝與廠內位置相近，並未確認溝內之流水是否確為
    廠內之作業廢水，且實際之情況因審理有播放光碟，故以審
    理時所述較為正確等語，此有證人乙○○與辯護人之九十五
    年十一月十九日交互詰問過程筆錄在卷可稽：
    辯護人許博森問
    你有確認水有沒有從這裡排放出來嗎？
    證人乙○○答
    沒有確認，因為它那位置很相近。
    辯護人許博森問
    沒有辦法去做確認嗎？
    證人乙○○答
    對，就是裡面位置跟外面這個位置蠻相近的，所以我們沒有
    很確定說那個通這個，這個我沒有確認，我沒辦法說我能判
    定。
    辯護人許博森問
    請再給我們一個完整的陳述，那個洞是不是直接通到廠外？
    證人乙○○答
    是不是通到廠外，當時我們沒有進行確認。
    辯護人許博森問
    為什麼沒有進行確認？
    證人乙○○答
    因為剛才我所講過，只是停工的部分，我們不會再針對水的
    部分再做確認。
    辯護人許博森問
    請庭上提示95年他字4865號第52、53頁乙○○11月22日的偵
    訊筆錄，筆錄裡面你有提到「它有把抽乾的水直接排放到水
    道，我們有看水道通到外面的水溝」，明顯跟你剛剛說你沒
    有去確認水有沒有排放到廠外，是不一樣的，請問證人，你
    那時候在檢察官面前所為陳述，跟你今天剛剛對庭上所為陳
    述，哪一個才是真的？（審判長提示筆錄並告以要旨）
    證人乙○○答
    這邊的意思應該是說，它有排水排到你剛剛在問的水溝。
    辯護人許博森問
    哪個水溝？
    證人乙○○答
    直接通到外面這個，你說那個廠內還是廠外這部分，就是這
    個水溝，它有把那脫水槽裡面的水，直接排放到小水溝上面
    。
    辯護人許博森問
    有通到外面的嗎？
    證人乙○○答
    我指的就是它有排到這邊來，因為它那水溝位置水很相近，
    我有說我沒有做確認的動作，我的意思就是說，它排的水有
    排到這個水溝來。
    辯護人許博森問
    有排到這個水溝？
    證人乙○○答
    它那個位置很相近，當時我記得好像沒有做確認的動作。
    辯護人許博森問
    我再問你一次，你那時候講的跟現在講的，哪一個比較正確
    ？
    證人乙○○答
    應該是這一次會比較正確，因為有看錄影帶。
    從上詰問過程中，得知證人乙○○並無法確認當時工廠作業
    之廢水是否確實排放至廠外，據此足認證人乙○○偵查中所
    述：作業廢水有排到廠外云云，不僅與前開三位證人所述
    有違，亦與卷附錄影及照片光碟未符，應屬當時臆測之詞，
    自不得作為被告論罪之依憑。
３、環保局人員需見事業當場排放廢水，且該廢水需經排放於廠
    外之地面水體，環保局人員始得採水告發，此據證人辛○○
    於九十六年一月十六日檢察官偵查時，證稱在卷。而查本件
    被告壬○○前往稽查時，雖見證人己○○當場仍在作業，惟
    其當場並未查有證人己○○將水直接排放於地面水體，已如
    前述，從而被告壬○○辯稱因無排水，故未採水應與實情相
    符，而堪採信。被告壬○○既無從採水，故其未於其職務上
    製作之公文書水污染稽查紀錄上之「排放查核」欄記載有廢
    水排放至地面水體，承受水體等項目，自無違法可言。
４、另按貪污治罪條例第六條第一項第四款規定，對於主管或監
    督之事務，直接或間接圖利罪，必須所圖者為不法之利益，
    始克相當，倘所圖者不能視為不法利益，除犯他項罪名外，
    要難遽以上開罪名論擬（最高法院86年度台上字第6620號判
    決參照）。故退步言之，本件證人己○○縱有如公訴人所指
    ，因被告壬○○不依法舉發，而免除行政罰鍰，惟該免除之
    罰鍰，難謂屬該法所謂「不法之利益」，蓋貪污治罪條例第
    六條第一項第四款之不法利益，並未包含消極不為減少之財
    產而言，蓋若不做如此解釋，則將造成所有公務員就其職務
    上所掌之公務，如發現得以稽查舉發處罰，卻消極不為，如
    交通警察於十字路口見有人闖紅燈或騎機車未載安全帽，當
    場不依法舉發處罰，即該當圖利罪之不合理情況，此當非立
    法意旨。再者就證人己○○之而言，其全體財產並未增加，
    而其原有財產，又屬其原合法所有，亦何來得「不法之利益
    」可言，從而被告壬○○縱未依法處罰證人己○○亦無從依
    圖利罪相繩。
５、再按刑法第二百十三條之公務員登載不實罪係作為犯，必該
    公務員明知為不實之事項而登載於職掌公文書之積極行為，
    始得成立，若僅明知其為職務上應登載之事項而故不為登載
    之消極不作為，除視其情形，或成立其他罪名外，自難成立
    該罪（最高法院85年度台上字第1082號判決參照）。故被告
    被告壬○○未於水污染稽查紀錄上之「排放查核」欄記載有
    廢水排放至地面水體，承受水體等項目，亦無由構成公務員
    登載不實罪，附此敘明。
五、據上所陳，本件依檢察官所提出之證據尚不足以證明被告壬○○確有前揭犯行，此外，復查無其他積極證據足資證明被
    告壬○○有前述犯行，揆諸前開說明，犯罪尚屬不能證明，
    爰為無罪之諭知。
參、不受理（被告丁○○）部分：
一、公訴意旨略如附件起訴書所載被告丁○○詐欺犯行部分。
二、按被告死亡者，應諭知不受理之判決，刑事訴訟法第三百零
    三條第五款定有明文。
三、查本件被告丁○○業於民國九十七年五月二十日死亡，此有
    臺灣臺南地方法院檢察署相驗屍體證明書影本及戶役政查詢
    個人除戶資料查詢結果附卷可稽。依照上開說明，爰不經言
    詞辯論，逕為不受理之判決。
據上論斷，應依刑事訴訟法第二百九十九條第一項前段、第三百
零一條第一項、第三百零三條第五款、第三百零七條，刑法第二
十八條、第三百三十九條第一項、第四十一條第一項前段、刑法
施行法第一條之一，中華民國九十六年罪犯減刑條例第二條第一
項第三款、第七條、第九條，判決如主文。
本案經檢察官戊○○到庭執行職務。
中    華    民    國    97    年    9     月    30    日
                  刑事第三庭    審判長法  官  鄧希賢
                                      法  官  包梅真
                                      法  官  張銘晃
以上正本證明與原本無異。
如不服本判決應於收受本判決後10日內向本院提出上訴書狀，並
應敘述具體理由。如未敘述上訴理由者，應於上訴期間屆滿後20
日內向本院補提理由書狀（均須按他造當事人之人數附繕本）「
切勿逕送上級法院」。
                                      書記官  林怡芳
中    華    民    國    97    年    10    月    1     日
附錄本案論罪科刑法條：
中華民國刑法第339條
（普通詐欺罪）
意圖為自己或第三人不法之所有，以詐術使人將本人或第三人之
物交付者，處5年以下有期徒刑、拘役或科或併科1千元以下罰金
。
以前項方法得財產上不法之利益或使第三人得之者，亦同。
前二項之未遂犯罰之。


司法院資訊處製作；財團法人民間司法改革基金會備份。
